【裁判字號】    92,上訴,977
【裁判日期】    920610
【裁判案由】    毒品危害防制條例
【裁判全文】
臺灣高等法院刑事判決                            九十二年度上訴字第九七七號
    上  訴  人
    即  被  告  乙○○
    選任辯護人  李祖麟  律師
右上訴人因毒品危害防制條例案件，不服臺灣板橋地方法院九十二年度重訴字第一號
，中華民國九十二年二月十一日第一審判決（起訴案號：臺灣板橋地方法院檢察署九
十年度偵字第九一三二、一二三八二號）提起上訴，本院判決如左：
    主  文
原判決撤銷。
乙○○共同販賣第二級毒品未遂，累犯，處有期徒刑陸年。扣案第二級毒品安非他命
貳大包、壹拾壹小包（總淨重共壹仟捌佰壹拾陸點壹公克、驗後總餘重共壹仟捌佰壹
拾伍點柒柒公克）均沒收銷燬之。
    事  實
一、乙○○曾於民國八十五年四月十六日因違反麻醉藥品管理條例案件，經本院判處
    有期徒刑六月確定，於八十五年八月十七日易科罰金執行完畢。其明知八十七年
    五月二十二日所公布施行之毒品危害防制條例第二條第一項第二款已規定將安非
    他命列為第二級毒品，不得非法持有、販賣，仍與不詳姓名、年籍之成年男子，
    共同基於非法販賣安非他命以牟取不法利益之犯意聯絡，於九十年五月十四日上
    午七時許，由該名男子在臺北縣板橋市○○路、民有街口（原判決誤為民生路口
    ）交付安非他命二大包、十一小包，約由乙○○以新台幣（下同）六十八萬元之
    代價販賣予綽號「唐哥」之不詳姓名、年籍成年男子，乙○○則從中抽取二萬元
    之佣金牟利，嗣於同日下午二時許，乙○○持上述安非他命前往板橋市○○街欲
    販賣予「唐哥」，惟因價錢問題無法談妥而未得逞，其將上開安非他命攜返之際
    ，為警在臺北縣板橋市○○路、陽明街口查獲，並當場扣得安非他命二大包、十
    一小包（總毛重共一千八百四十五點六公克、總淨重共一千八百十六點一公克、
    驗後總餘重共一千八百十五點七七公克），而查悉上情。
二、案經臺北縣政府警察局報請臺灣板橋地方法院檢察署檢察官偵查起訴。
    理  由
一、訊據被告乙○○固坦認於前開時、地持有上述安非他命為警查獲之情不諱，惟矢
    口否認有何販賣安非他命之犯行，辯稱：被查獲之安非他命係伊舅舅黃義松（現
    更名為甲○○）託伊拿去給唐哥，後來到唐哥那裡，他們通電話講了很久，之後
    伊舅舅叫伊把東西拿回來，途中就被警查獲，伊並未販賣安非他命云云。然查被
    告為警查獲時所持有之白色結晶物二大包、十一小包，經送請內政部警政署刑事
    警察局以呈色法、氣相層析質譜儀分析法、核磁共振分析法鑑驗結果，均為安非
    他命無誤，其總毛重共一千八百四十五點六公克、總淨重共一千八百十六點一公
    克、驗後總餘重共一千八百十五點七七公克，此有內政部警政署刑事警察局九十
    年六月二十六日刑鑑字第六七七四○號鑑驗通知書一件附卷可參（第九一三二號
    偵查卷第八七頁）。次查被告於警訊時供稱：我今日攜帶大量毒品是受人之託要
    去賣給別人，被他人拒絕（因價錢談不攏）所以未賣出，在我返回住處路上時為
    警方查獲；目前所持有之安非他命是我舅舅黃義松（業據臺灣板橋地方法院檢察
    署檢察官處分不起訴確定）於今（十四）日七時許，在板橋市○○路、民有街口
    給我的（約一公斤）因他們亟需現金，所以託我處理這些毒品，先前上星期六也
    以同樣之方式拿了一公斤左右之安非他命，兩次約二公斤之安非他命，價值新台
    幣六十八萬元，我則可從中抽取二萬元之佣金，但今日我舅舅告訴我可否先不要
    計較錢的問題，等他們把事情處理好後，再補償我；今日為警查獲前我是要將毒
    品賣給綽號「唐哥」之男子；我是以0000000000號行動電話與「唐哥
    」聯絡，他住板橋市○○街等語（第九一三二號偵查卷第九至十一頁）。於偵查
    中供承：為警查獲的安非他命是我舅舅黃義松拿給我，要我幫他拿去賣換現金；
    我有看過九十年五月十四日警訊筆錄，內容實在；安非他命是我舅舅黃義松早上
    七點左右在四維路、民有街以報紙包著拿袋子交給我，他說二個賣六十八萬元等
    語（第九一三二號偵查卷第二四頁背面、第三四頁）。於本院審理時則供稱：安
    非他命是「董仔」寄放在伊家，後來「董仔」打電話叫伊將東西拿去「唐哥」那
    ，「董仔」說他也會去，後來伊去「唐哥」那，「董仔」沒有去，伊因為東西價
    值太高，不敢將東西交給「唐哥」，伊把東西拿回來時就被查獲，伊舅舅不知道
    「董仔」寄放東西在伊那裡之事等語（原審卷第二九至三一頁）。於本院供稱：
    那天是伊舅舅叫伊幫他送過去板橋龍泉街給「唐哥」，二萬元是伊舅舅說要給伊
    一點分紅，可是後來伊把東西拿回來等語（本院九十二年四月二十八日訊問筆錄
    第三至八頁）。綜上被告於警訊及偵、審中之陳述內容，雖其對於交付扣案安非
    他命之人究係「董仔」或黃義松一節前後供述不一，經訊之證人甲○○（原名黃
    義松）則稱係綽號「董仔」之嚴鴻鈞交託被告，而嚴鴻鈞已於九十年六月三十日
    死亡，有
    知該名男子究係何人，亦無積極事證足認係被告所述之其舅舅黃義松所交付，且
    黃義松亦經檢察官為不起訴處分，然被告對於受某名男子之託，攜帶所交付之扣
    案安非他命前往板橋市○○街「唐哥」之住處，欲以六十八萬元之代價販賣予「
    唐哥」，其可從中獲利二萬元，惟因價錢無法談攏，乃將安非他命攜回途中為警
    查獲之情節，則於警訊及偵查及本院訊問時均供承不諱，前後所述販賣予「唐哥
    」內容同一。另參以證人甲○○於偵查中亦證稱：扣案之安非他命係綽號「董仔
    」之顏鴻鈞拿給被告請其脫手，當時伊在房間內，被告與顏鴻鈞在外面，價格伊
    不清楚，伊多少知道被告與「董仔」在弄毒品的事等語（第九一三二偵查卷第七
    五頁背面、第九二至九三頁背面）；於本院陳稱：嚴鴻鈞缺錢，託我說有沒有辦
    法找人送東西，我問乙○○願不願意，她說願意等語（本院九十二年五月十二日
    訊問筆錄第八、九頁）。益見被告於警、偵訊中自承有與某成年男子共同擬將安
    非他命販賣予「唐哥」之人等情為實。又販賣安非他命係違法行為，非可公然為
    之，亦無公定價格，易於分裝並增減份量，且每次買賣之價量，可能隨時依雙方
    交誼深淺、資力、需求量及對行情之認知、來源充裕與否、查緝是否嚴謹、購買
    者被查獲時供述購買對象可能之風險評估等因素而異其標準，難予一概而論，而
    販賣之利得，除被告坦承犯行或價量俱臻明確者外，委難察得確切數額，販賣者
    或自價差或量差中牟利之方式雖有所異，然其意圖營利並得牟其利之販賣行為則
    屬同一，本件被告既否認有販賣安非他命行為，且安非他命亦無客觀可資評量比
    對之價格，致無法查得被告與該名男子前開販賣安非他命之實際利得，惟被告等
    與買受者非有特殊親誼，亦未有證據足供證明其間有何異乎常情之原因存在，衡
    情當無甘冒罹犯重典風險而按購入價格轉售毫無利得之可能，況被告於警訊時已
    陳稱其可從中獲取二萬元之代價牟利，是被告販賣安非他命確有營利之意圖，應
    屬無疑。至公訴意旨認被告以每公斤六十八萬元之代價向綽號「董仔」之男子嚴
    鴻鈞販入二公斤之安非他命，復意圖販買予綽號「唐哥」之男子，因認被告所為
    係犯毒品危害防制條例第四條第二項之販賣第二級毒品罪。然查本件被告係受前
    述不詳姓名男子之託，攜帶該名男子所交付之扣案安非他命前往「唐哥」住處，
    欲以六十八萬元之代價販賣予「唐哥」，而其可從中抽取二萬元牟利，惟因價錢
    無法談妥，被告只得將之攜回，於中途為警查獲而未遂等情，有如前述，卷內並
    無任何證據足資證明被告有以每公斤六十八萬元之代價向「董仔」購入二公斤安
    非他命之情事，公訴人指稱被告有意圖販賣而販入第二級毒品安非他命之犯行，
    尚屬乏據可徵，自難憑採，又被告所之不詳姓名、年籍之成年男子之安非他命
    尚無證據明其來源或其係以意圖營利而販入上開毒品，被告依不詳姓名、年籍之
    成年男子之指示進行交易未成，將安非他命攜回時，即被警查獲為未遂，綜上本
    件事證已臻明確，被告販賣安非他命未遂之犯行堪以認定。
二、被告攜帶扣案安非他命前往「唐哥」住處欲販賣安非他命予「唐哥」，惟因價錢
    無法談妥而未得逞，核其所為係犯毒品危害防制條例第四條第五項、第二項之販
    賣第二級毒品未遂罪，公訴人認被告係犯毒品危害防制條例第四條第二項之販賣
    第二級毒品既遂罪，尚有未洽，又被告與該不詳姓名之成年男子間就上述販賣安
    非他命未遂之犯行，有犯意聯絡及行為分擔，俱為共同正犯。被告販賣安非他命
    前後非法持有安非他命之低度行為，均為其非法販賣之高度行為所吸收，不另論
    罪。被告曾於八十五年四月十六日因違反麻醉藥品管理條例案件，經本院判處有
    期徒刑六月確定，於八十五年八月十七日易科罰金執行完畢，有臺灣高等法院檢
    察署刑案紀錄簡覆表一份在卷足參，其於五年內再犯有期徒刑以上之本罪，為累
    犯，除法定刑無期徒刑部分，依法不得加重外，餘依法加重其刑。被告著手販賣
    毒品之實行而未遂，為未遂犯，依刑法第二十六條前段規定減輕其刑。
三、原審審理結果據以論罪科刑固非無見。惟被告攜帶安非他命欲販賣予「唐哥」之
    際，因價錢無法談攏而作罷，是其販賣之目的並未達成，應屬未遂階段，原判決
    論以販賣既遂，尚有未洽。被告上訴猶執陳詞否認犯罪，雖無理由，惟原判決既
    有前揭可議之處，仍應由本院撤銷改判。爰審酌扣案安非他命數量龐大，苟流入
    市面，勢將加速毒品之氾濫，嚴重戕害國人健康，危害社會治安，及其犯後飾詞
    卸責等一切情狀，量處如主文第二項所示之刑。扣案之第二級毒品安非他命二大
    包、十一小包（總淨重共一千八百十六點一公克、驗後總餘重共一千八百十五點
    七七公克），為查獲之毒品，應依毒品危害防制條例第十八條第一項前段沒收銷
    燬之。
據上論斷，應依刑事訴訟法第三百六十九條第一項前段、第三百六十四條、第二百九
十九條第一項前段，毒品危害防制條例第四條第五項、第二項、第十八條第一項前段
，刑法第十一條前段、第二十八條、第四十七條判決如主文。
本案經檢察官洪泰文到庭執行職務。
中      華      民      國      九十二      年      六      月    十    日
                              臺灣高等法院刑事第十七庭
                                  審判長法  官  陳  正  雄
                                        法  官  許  錦  印
                                        法  官  許  宗  和
右正本證明與原本無異。
如不服本判決，應於收受送達後十日內向本院提出上訴書狀，其未敘述上訴之理由者
並得於提起上訴後十日內向本院補提理由書（均須按他造當事人之人數附繕本）。
                                        書記官  廖  艷  莉
中      華      民      國      九十二      年      六      月    十    日
附錄本案論罪科刑法條全文：
毒品危害防制條例第四條
製造、運輸、販賣第一級毒品者，處死刑或無期徒刑；處無
期徒刑者，得併科新台幣一千萬元以下罰金。
製造、運輸、販賣第二級毒品者，處無期徒刑或七年以上有
期徒刑，得併科新台幣七
百萬元以下罰金。
製造、運輸、販賣第三級毒品者，處五年以上有期徒刑，得
併科新台幣五百萬元以下
罰金。
製造、運輸、販賣專供製造或施用毒品之器具者，處一年以
上七年以下有期徒刑，得
併科新台幣一百萬元以下罰金。
前四項之未遂犯罰之。


司法院資訊處製作；財團法人民間司法改革基金會備份。
